【裁判字號】    99,抗,145
【裁判日期】    991029
【裁判案由】    拍賣抵押物
【裁判全文】
臺灣士林地方法院民事裁定               99年度抗字第145號
抗  告  人  甲○○
相  對  人  彰化商業銀行股份有限公司
法定代理人  乙○○
上列當事人間拍賣抵押物事件，抗告人對於中華民國99年8 月27
日本院99年度拍字第369 號裁定提起抗告，本院裁定如下：
    主  文
抗告駁回。
抗告程序費用新臺幣壹仟元由抗告人負擔。
    理  由
一、按抵押權人，於債權已屆清償期，而未受清償者，得聲請法
    院，拍賣抵押物，就其賣得價金而受清償，民法第873 條定
    有明文。而上開規定，為民法物權編修正前設定之最高限額
    抵押權所準用，此觀諸民法物權編施行法第17條、民法第88
    1 條之17等規定自明。次按不動產所有人設定抵押權後，將
    不動產讓與他人者，依民法第867 條但書規定，其抵押權不
    因此而受影響，抵押權人得本於追及其物之效力實行抵押權
    （最高法院74年臺抗字第431 號判例參照）。是抵押權人依
    此項規定聲請拍賣抵押物，係屬非訟事件，法院所為准駁之
    裁定，無確定實體法上法律關係存否之性質，於債權及抵押
    權之存否無既判力，故袛須就其抵押權已經依法登記，且債
    權已屆清償期而未受清償為形式上之審查，即應為准許拍賣
    抵押物之裁定，至對於此項法律關係有爭執之人，雖得提起
    訴訟以資救濟，但不得僅以抗告程序聲明其爭執，並據為廢
    棄拍賣抵押物裁定之理由（最高法院51年10月8 日民刑庭總
    會決議(三)參照）。
二、本件相對人主張：第三人袁智英（原設定義務人）於民國95
    年5 月4 日，以其所有如附表所示之不動產（下稱系爭不動
    產），為擔保對相對人所負一切債務之清償責任，設定新臺
    幣（下同）840 萬元之最高限額抵押權，存續期間自同日起
    至145 年5 月3 日止，債務清償日期依照各個債務契約所定
    清償日期，經翌日登記在案。袁智英旋於同年月9 日、11日
    向相對人借款700 萬元、103 萬元（下合稱系爭借款），其
    借款期間、利息暨違約金計算方式均載明於借據內，如任何
    一宗債務不依約付息，經相對人定合理期間通知或催告後，
    即喪失期限利益，應即全部償還，並應依約支付違約金。惟
    袁智英自97年1 月9 日起即未依約繳納利息，經相對人分別
    於97年3 月25日、98年5 月19日限期催告後仍未依約償還，
    依上開約定，本件借款應視為全部到期，袁智英尚欠本金共
    計8,022,542 元及利息、違約金未為清償。嗣袁智英於99年
    5 月31日將系爭不動產所有權移轉登記予抗告人，亦經登記
    在案，為此，爰以抗告人為相對人，聲請拍賣抵押物以資受
    償等語。原審認其此聲請於法尚無不合，予以准許。
三、抗告意旨略以：(一)袁智英雖與相對人成立系爭借款契約，惟
    該契約所載利息及違約金計算方式，均與袁智英與相對人所
    約定之計算方式不同，相對人於系爭借款契約製作完成後，
    亦未即時告知袁智英，致袁智英及抗告人之信用因此受損。
    嗣後雖與相對人多次協議，擬以貸新還舊或增貸方式解決上
    開爭議，惟相對人遲不履行，復提出袁智英可將系爭不動產
    出賣予抗告人，再行貸款清償系爭借款之建議，是袁智英將
    系爭不動產出賣並過戶予抗告人，以清償對相對人之債權，
    而此乃抗告人依法行使權利，相對人自不得請求拍賣系爭不
    動產。(二)依系爭借款契約之約定，袁智英於借款期間前3 年
    僅須付息，並可延展還本期限1 期（3 年），袁智英迄今均
    按月付息，並無違約之情，相對人主張袁智英未依約繳納利
    息，系爭借款應視為全部到期，實已嚴重侵害袁智英及抗告
    人之權益。(三)本件雖係非訟事件，仍應經言詞辯論以期公平
    云云。並聲明：原裁定廢棄。
四、經查：相對人於原審所為之主張，業據其提出他項權利證明
    書、抵押權設定契約書、借據、利率查詢、催告函暨招領逾
    期信封、放款戶資料一覽表查詢、單筆催收款項明細查詢、
    土地及建物登記謄本等件為證，原法院據以認定上開抵押權
    所擔保之債權已屆清償期，且未受清償，裁定准許相對人拍
    賣抵押物之聲請，自無不合。抗告人雖以上開情詞置辯，惟
    其所稱縱或屬實，仍屬實體爭執，非得由抗告程序處理，揆
    諸首揭說明，抗告人應另行起訴，以求解決，從而，抗告人
    提起抗告，請求廢棄原裁定，為無理由，應予駁回。又拍賣
    抵押物之聲請，本質上係屬非訟事件，僅須為形式上之審查
    ，即得為准許與否之裁定，原審未行言詞辯論，於法並無不
    合，抗告人以原審未通知進行言詞辯論即行裁定，指摘為違
    法不當，顯有誤會。此外，抗告人其餘不應受裁定拍賣之聲
    明，經核均非屬本件拍賣抵押物事件得以審酌之範疇，且本
    院認對於裁定結果均無影響，爰不一一論述，併此敘明。
五、據上論結，本件抗告為無理由，依非訟事件法第46條、第21
    條第2 項、第24條第1 項，民事訴訟法第495 條之1 第1 項
    、第449 條第1 項、第78條，裁定如主文。
中    華    民    國    99    年    10    月    29    日
                  民事第二庭  審判長法  官  方彬彬
                                    法  官  藍雅清
                                    法  官  馬傲霜
以上正本證明與原本無異。
如不服本裁定，僅得於收受本裁定正本送達後10日內，以適用法
規顯有錯誤為理由，向本院提出再抗告狀（須附繕本一份及繳納
再抗告裁判費新臺幣1000元）。再抗告時應提出委任律師或具有
律師資格之人之委任狀；委任有律師資格者，另應附具律師資格
證書及釋明委任人與受任人有民事訴訟法第466 條之1 第1 項但
書或第2項所定關係之釋明文書影本。
中    華    民    國    99    年    11    月    8     日
                                    書記官  張方俞

司法院資訊處製作；財團法人民間司法改革基金會備份。
